【裁判字號】    92,訴,1501
【裁判日期】    921111
【裁判案由】    偽造文書等
【裁判全文】
臺灣高雄地方法院刑事判決                        九十二年度訴字第一五一號
    公  訴  人  臺灣高雄地方法院檢察署檢察官
    被      告  甲○○
右列被告因偽造文書等案件，經檢察官提起公訴（九十二年度偵字第九一四七號），
經本院訊問被告後，其為有罪之答辯，本院裁定由受命法官獨任進行簡式審判程序，
本院判決如左：
    主  文
甲○○共同行使偽造私文書，足以生損害於他人，處有期徒刑陸月，如易科罰金，以
佰元折算壹日。扣案中華商業銀行麥克現金卡申請書「申請人親筆簽名欄」內偽造
之「乙○○」署押壹枚及被告所有相片壹張，均沒收。
    事  實
一、甲○○前於民國八十九年間因犯竊盜罪，經本院判處有期徒刑一年二月、緩刑四
    年確定，現仍於緩刑期間，仍不知警惕，因積欠真實姓名年籍不詳、綽號「詹仔
    」之成年男子款項，無力償還，竟與「詹仔」共同意圖為自己不法所有，基於行
    使變造身分證、行使偽造私文書及詐欺取財之概括犯意聯絡，於九十二年三月底
    某日，在高雄縣鳳松路旁，先由甲○○提供其相片一張交予「詹仔」，由「詹仔
    」換貼相片於乙○○遺失之身分證上加以變造後，於同年四月二十五日上午十時
    許，再將該變造完成身分證交予甲○○。甲○○於取得上開變造身分證後，隨即
    於同日下午四時二十分許（起訴書誤載為中午十二時許），前往高雄市新興區○
    ○○路一一一號中華商業銀行高雄分行高雄支店（下稱中華商銀），持上開變造
    乙○○身分證行使，冒稱乙○○名義申辦該銀行麥克現金卡，並於「中華商業銀
    行麥克現金卡申請書」申請人簽名欄上偽造「乙○○」署名一枚，完成該信用卡
    申請書私文書後，行使交予該行行員，以此詐術據以申請核發乙○○名義之麥克
    現金卡，足生損害於乙○○及中華商銀對信用卡持卡人身份查核之正確性，惟遭
    中華商銀行員於核卡時察覺有異而識破，報警處理，為警當場查獲上情，甲○○
    始未得逞，並扣得變造乙○○身分證一張。
二、案經被害人乙○○及中華商業銀行訴由高雄市政府警察局刑事警察大隊移送臺灣
    高雄地方法院檢察署檢察官偵查起訴，經本院訊問被告後，其為有罪之答辯，本
    院裁定由受命法官獨任進行簡式審判程序。
    理  由
一、右揭犯罪事實，業據被告甲○○於警、偵訊及本院調查、審理中供承不諱，核與
    被害人乙○○於警訊之指訴情節相符，並經證人即中華商銀人員周秦於警訊中證
    述屬實，復有扣案換貼被告相片變造之「乙○○」身分證一張及「中華商業銀行
    麥克現金卡申請書」一紙附卷可稽，足認被告自白與事實相符，堪予採憑。綜上
    ，事證明確，被告前揭犯行，堪予認定。
二、核被告前開行使變造身分證，偽簽「乙○○」署名而偽造該現金卡申請書，並行
    使交回行員詐取現金卡，惟遭識破而未得逞，所為係犯刑法第二百十六條、第二
    百十二條、第二百十條之行使變造特種文書、行使偽造私文書罪及同法第三百三
    十九條第一項之詐欺取財未遂罪。被告與不詳真實姓名年籍、綽號「詹仔」之成
    年男子二人間，就上開犯行，均有犯意聯絡及行為分擔，皆為共同正犯。被告在
    前揭申請書上偽造「乙○○」署押，係偽造私文書之階段行為；又其變造身分證
    特種文書、偽造私文書後均持以行使，變造、偽造之低度行為應為行使之高度行
    為所吸收，均不另論罪；公訴人認被告偽造署押之部分另犯刑法第二百十七條之
    偽造署名罪，容有未洽，應予更正敘明。再被告行使變造特種文書及行使偽造私
    文書之目的，在於詐取銀行核發現金卡，故被告上開三罪間，具有方法與目的之
    牽連關係，應依刑法第五十五條後段之規定，從一重之行使偽造私文書處斷；公
    訴人認被告所犯三罪具想像競合犯關係，及誤認應從一重論以詐欺取財未遂罪云
    云，均有不當。爰審酌被告素行不佳，前已因犯竊盜罪，經法院判處有期徒刑一
    年二月，緩刑四年確定，現仍於緩刑期間，有台灣高等法院被告全國前案紀錄表
    及臺灣高雄地方法院檢察署刑案資料查註紀錄表各一紙在卷可按，竟不知謹言慎
    行，持變造證件、假冒他人名義申辦現金卡，嚴重損害他人權益，破壞金融秩序
    ，惟犯後坦承犯行，態度尚佳，及本件犯罪情節、手段均屬非鉅，且尚未詐得財
    物等一切情狀，量處如主文所示之刑，並諭知易科罰金之折算標準。又被告於「
    中華商業銀行麥克現金卡申請書」上偽造之「乙○○」署押一枚，應依刑法第二
    百十九條規定宣告沒收。再扣案變造「乙○○」身分證上所貼被告之相片一張，
    係被告所有供本件犯罪所用之物，業據被告於警訊中供明在卷，應依刑法第三十
    八條第一項第二款之規定宣告沒收。至卷附「中華商業銀行麥克現金卡申請書」
    雖為被告偽造之私文書，然應係中華商銀所有之物，非被告所有，爰不併予宣告
    沒收。
據上論斷，應依刑事訴訟法第二百七十三條之一第一項、第二百九十九條第一項前段
，刑法第二十八條、第二百十六條、第二百十條、第二百十二條、第三百三十九條第
三項、第一項、第五十五條、第四十一條第一項前段、第二百十九條、刑法第三十八
條第一項第二款，罰金罰鍰提高標準條例第一條前段、第二條，判決如主文。
本案經檢察官丙○到庭執行職務。
中      華      民     國    九十二    年      十一      月    十一     日
                           臺灣高雄地方法院刑事第十三庭
                                     法  官      林韋岑
右正本證明與原本無異。
如不服本判決，應於判決送達後十日內，向本院提出上訴狀。
                                     書記官      林慧君
中    華    民    國      九十二   年      十一      月      十一      日
【附錄本案論罪科刑法條】
刑法第二百十條：
  偽造、變造私文書，足以生損害於公眾或他人者，處五年以下有期徒刑。
刑法第二百十二條：
  偽造、變造護照、旅券、免許證、特許證及關於品行、能力服務或其他相類之證書
  、介紹書，足以生損害於公眾或他人者，處一年以下有期徒刑、拘役或三百元以下
  罰金。
刑法第二百十六條：
  行使第二百十條至第二百十五條之文書者，依偽造、變造文書或登載不實事項或使
  登載不實事項之規定處斷。
刑法第三百三十九條第一項、第三項：
  意圖為自己或第三人不法之所有，以詐術使人將本人或第三人之物交付者，處五年
  以下有期徒刑、拘役或科或併科一千元以下罰金。
  前二項之未遂犯罰之。


司法院資訊處製作；財團法人民間司法改革基金會備份。
